臺灣高雄地方法院刑事判決　　　　　　　　　　　　九十三年度重訴字第一０六號
　　　公　訴　人　臺灣高雄地方法院檢察署檢察官
　　　被　　　告　戊○○　男　.
　　　選任辯護人　張賜龍律師
右列被告因違反毒品危害防制條例案件，經檢察官提起公訴（九十三年度偵字第一四
七○二號），本院判決如左：
    主  文
戊○○共同製造第二級毒品，累犯，處有期徒刑拾年，褫奪公權陸年。第二級毒品
甲基安非他命佰公斤、扣案如附表二所示之黑水液體陸桶，均沒收銷燬之；如附表
三所示之物，均沒收。
    事  實
一、戊○○曾於民國八十九年間，因竊盜案件，經臺灣高等法院高雄分院以八十九年
    度上易字第一八七○號判處有期徒刑五月確定，並於九十年五月八日易科罰金執
    行完畢。詎戊○○不知悔改，明知甲基安非他命係屬毒品危害防制條例第二條第
    二項所列之第二級毒品，不得製造，竟於九十三年三月間，與甲○○（綽號「小
    王」）、丙○○（綽號「志仔」）共同基於製造第二級毒品甲基安非他命（起訴
    書誤載為安非他命）之犯意聯絡，以戊○○每製造完成一公斤之甲基安非他命原
    料麻黃素，甲○○及丙○○將支付戊○○新臺幣（下同）五千元之代價，僱請戊○○製造甲基安非他命，並透過戊○○向不知情之吳明雄承租位於高雄縣杉林鄉
    ○○段三十九號林班地編號五○七公有地之使用權，以該址作為製造甲基安非他
    命之工廠，戊○○則於同年五月間某日，邀約乙○○一同參與製造，戊○○與乙○○二人遂在該址搭建簡易之工寮，並購買製造甲基安非他命所需之器具，而由
    丙○○提供甲基安非他命原料麻黃素五百二十公斤後，即開始在上開工寮內製造
    甲基安非他命，期間因製造過程發生問題，無法順利製造甲基安非他命成功，而
    由丙○○隨同甲○○至該址指導戊○○後，戊○○便與乙○○以如附表一所示之
    製造過程，陸續製造完成四批甲基安非他命共計三百公斤，該製造完成之甲基安
    非他命均由丙○○交由甲○○販賣他人牟利。嗣因甲○○涉犯販賣第二級毒品案
    件，為警於九十三年六月二十二日十七時五十分許，在高雄縣苓雅區○○○路十
    九巷七號地下室查獲後，循線於同月二十五日，在上址查獲製造甲基安非他命工
    廠，並扣得如附表二所示之黑水液體六桶（經檢驗均含第二級毒品甲基安非他命
    及毒品先驅原料麻黃素成分）及戊○○與丙○○、乙○○、甲○○所共有如附表
    三所示之供製造甲基安非他命所用之物，戊○○則於同年七月二十日凌晨零時許
    ，在花蓮縣花蓮市○○街十二號前，為警拘提到案。
二、案經臺灣高雄地方法院檢察署檢察官指揮高雄市政府警察局三民第二分局移送偵
    查起訴。
    理  由
一、按被告以外之人於審判外之陳述，雖不符前四條（指刑事訴訟法第一百五十九之
    一至第一百五十九條之四）之規定，而經當事人於審判程序同意作為證據，法院
    審酌該言詞陳述或書面陳述作成時之情況，認為適當者，亦得為證據；當事人、
    代理人或辯護人於法院調查證據時，知有第一百五十九條第一項不得為證據之情
    形，而未於言詞辯論終結前聲明異議者，視為有前項之同意，刑事訴訟法第一百
    五十九條之五定有明文。本案被告戊○○及其辯護人對於證人甲○○、吳明雄於
    警詢及偵查中所為之陳述，於言詞辯論終結前，均未聲明異議，依法自應視為被
    告同意前開證人於警詢及偵查中所為之陳述，得作為證據，本院審酌前開證人於
    警詢及偵查中所為陳述作成時之狀況，認為適當，依刑事訴訟法第一百五十九條
    之五第一項之規定，為傳聞法則之例外，應有證據能力，合先敘明。
二、訊據被告戊○○對於右揭時、地從事製造甲基安非他命，並製造完成四批共計三
    百公斤之甲基安非他命之事實，坦承不諱，惟矢口否認有被訴製造第二級毒品之
    犯意，辯稱：伊係遭證人丙○○手下持槍脅迫，不得已始為證人丙○○製造第二
    級毒品甲基安非他命云云。
三、經查：
  (一)證人丙○○係提供甲基安非他命原料麻黃素五百二十公斤予被告，並以被告每製
    造完成一公斤之麻黃素，將支付五千元之代價，僱請被告製造甲基安非他命，且
    由被告出面與證人吳明雄洽談承租高雄縣杉林鄉○○段三十九號林班地編號五○
    七公有地之使用權事宜，而於九十三年五月二十三日，被告先行支付十萬元予證
    人吳明雄，簽訂公有山坡地讓渡契約書，確定以五十萬元之代價承租該公有地之
    使用權後，被告遂邀約證人乙○○一同參與製造甲基安非命，而與證人乙○○二
    人共同以如附表一所示之製造過程，陸續製造完成四批甲基安非他命共計三百公
    斤，交由證人丙○○轉交證人甲○○販賣他人牟利，嗣於九十三六月二十二日，
    證人甲○○涉犯販賣毒品案件，為警查獲，其乃於同月二十五日，帶同警方至被
    告製造甲基安非他命之工寮始查獲本案，並扣得如附表二所示之黑水液體六桶及
    如附表三所示之物品等情，業據被告供承不諱（見偵查卷第一三一頁、第一一一
    頁、第一四六頁反面、第一四七頁反面、本院卷第一五至一七頁、第一二六頁）
    ，核與證人吳明雄證稱：「九十三年五月二十三日將該筆公有山坡地承租使用權
    利轉讓給戊○○」、「總金額為五十萬元，他（指被告）目前只給我十萬元頭期
    款，尚有四十萬元還未交付」（見偵查卷第七五頁），證人乙○○證稱：「（問
    ：當初他們為何會找你去製造甲基安非他命？）答：可能因為我事業比較不順利
    ‧‧‧所以戊○○才會找我去」（見本院卷第一○七頁），以及證人甲○○證稱
    ：「專案小組經我指引後在該山區半山腰處查獲一處安非他命製造工廠」（見偵
    查卷第七二頁）、「（問：右記查扣物品是否為製造安非他命所必要之物？）答
    ：依我經驗判斷是製造安非他命之工具沒錯」（見偵查卷第七二頁反面）等語相
    符，並有現場照片三十八幀（見本院卷第一六二至一六九頁、第一七三至一八三
    頁）、扣案物品照片十七幀（見本院卷第六四至九四頁）、公有山坡地讓渡契約
    一份（見偵查卷第九四頁）附卷可稽。而扣案如附表二所示之黑水液體六桶，經
    內政部警政署刑事警察局以氣相層析質譜分析法、核磁共振分析法、掃瞄式電子
    顯微鏡鑑定結果，均含第二級毒品甲基安非他命成分，有該局九十三年九月二十
    日刑鑑字第○九三○一四一七八七號函一份（見本院卷第七五至七六頁）在卷可
    參，是被告受證人丙○○之僱請，與證人乙○○共同製造第二級甲基安非他命，
    並製造完成四批共計三百公斤之第二級毒品甲基安非他命之事實，堪予認定。
  (二)證人丙○○雖證稱：被告僅成功製造一次五公斤及一次六公斤之甲基安非他命，
    並由伊帶同證人甲○○前往上開製造甲基安非他命之工寮後，由被告交付予伊云
    云（見本院卷第一二○頁），惟此不僅與被告供稱：「一般一百公斤的麻黃素可
    以製造六十三至六十八公斤的安非他命」（見偵查卷第一三○頁）、「（問：共
    製造出多少安非他命毒品？）答：共以五百二十公斤的麻黃素分四次製造安非他
    命，每一百公斤可以製造六十幾公斤安非他命，共製造約三百餘公斤的安非他命
    」（見偵查卷第一三一頁）、「（問：你共製造多少安非他命？）答：我在該處
    共製造大約三百三十餘公斤的安非他命」（見偵查卷第一四七頁反面）、「（問
    ：製成的毒品有幾公斤？）答：一次載五百二十公斤的麻黃素上來，分四次製作
    成品‧‧‧每一百公斤的麻黃素製成的安非他命成品約六十公斤」（見本院卷第
    一六頁）、「當時丙○○交給我的麻黃素是五百二十公斤，我幫他製成的是三百
    公斤，這是確實的事情」（見本院卷第一二六頁）等語不符，亦與證人甲○○於
    警詢時證稱：證人丙○○曾在高雄縣地區，交付四次甲基安非他命予伊，每次約
    三至十公斤等語（見偵查卷第二八頁），以及本院審理時證稱：伊僅與證人丙○○前往上開製造甲基安非他命之工寮一次等語（見本院卷第八九頁）不符，審酌
    製造毒品數量涉及被告犯罪情節之輕重，若被告確未曾製造如此龐大數量之甲基
    安非他命，應不致為如此之陳述，且被告關於甲基安非他命原料數量、製造完成
    甲基安非他命數量部分之歷次供述，均相當一致，而以每一百公斤可製成約六十
    幾公斤之甲基安非他命之換算結果，被告以五百二十公斤之麻黃素製成三百公斤
    之甲基安非他命，亦屬合理，堪認被告關於製造甲基安非他命三百公斤以及證人
    丙○○提供五百二十公斤麻黃素部分之供述，與事實相符，堪予採信。另證人丙○○證稱：當時係約定被告每製造完成一公斤之甲基安非他命原料麻黃素，代價
    為三萬元云云（見本院卷第一二四頁），因與被告供稱：每製造完成一公斤之甲
    基安非他命原料麻黃素，可獲得五千元報酬等語（見本院卷第一七頁）不符，基
    於「罪疑為輕」原則，應認被告每製造完成一公斤麻黃素之代價為五千元。
  (三)又證人丙○○係於九十三年三、四月間，因某真實姓名年籍均不詳綽號「阿益」
    之成年男子之介紹，始獲悉被告具有製造第二級毒品甲基安非他命之技術，並因
    該「阿益」男子之介紹，在高雄縣鳳山市某釣蝦場與被告見面認識等情，此據證
    人丙○○證述明確在卷（見本院卷第一一三頁），而被告自亦承係於九十三年四
    月間，經由「阿益」之男子介紹而認識證人丙○○，且被告早在九十三年二、三
    月間即與證人吳明雄商討購買高雄縣杉林鄉○○段三十九號林班地編號五○七公
    有地之使用權事宜，除據被告供稱：「（問：土地何時與吳明雄談買賣？）答：
    今年（指九十三年）二、三月間就與他開始談」等語不諱（見偵查卷第一二三頁
    ），核與證人吳明雄證稱：「大約是今年（指九十三年）三月份戊○○到我的山
    上才開始聊天認識的」（見偵查卷第七五頁反面），審酌被告與證人丙○○認識
    後，隨即由被告出面向證人吳明雄承租前開山坡地使用權以觀，堪認被告與證人
    丙○○在九十三年三月間就製造第二級毒品甲基安非他命，即有犯意之聯絡，公
    訴意旨認被告係於九十三年五月間始受僱於證人丙○○，容有誤會。
  (四)被告向證人吳明雄承租前開公有地之使用權後，邀約證人乙○○一同參與製造甲
    基安非他命，被告與乙○○二人遂即在該址搭建簡易之工寮，並購買製造安非他
    命所需之器具，開始製造甲基安非他命等情，亦據證人丙○○到庭結稱：九十三
    年五月，開始試作甲基安非他命，伊知道被告有找證人乙○○來擔任助手，地點
    及工具均由被告負責處理，伊僅知道被告與證人乙○○曾更改製造甲基安非他命
    之工寮地點等語（見本院卷第一一四至一一五頁），核與證人乙○○證稱：伊實
    際參與製造甲基安非他命日期約為九十三年六月間，而實際製造甲基安非他命之
    人僅有伊與被告，伊曾與被告一起自原始工寮地點搬移至警方查獲製造甲基安非
    他命之工寮，且在該工寮實際工作前一個月，伊曾與被告至屏東市載運製造甲基
    安非他命之原料及物料至上開工寮（見本院卷第一○四頁、第一○六頁、第一○
    九頁、第一○七頁）等語相符。被告固不否認曾更換工寮地點，以及載運製造甲
    基安非他命原料及物料至上開工寮之事實，僅辯稱：工寮並非伊所搭建，且製造
    甲基安非他命之原料及物料均係證人丙○○手下購買後，放置小貨車內，再由伊
    載運至上開工寮云云，然被告前揭辯稱，不僅與證人丙○○及乙○○之證述情節
    不符，且被告就工寮如何搭建以及如何載運製造甲基安非他命原料及器具乙節，
    先是辯稱：伊係看報紙，始知有該工寮云云（見偵查卷第一二二頁），嗣改稱：
    因證人丙○○與另一名不詳男子持ＡＫ四七型步槍控制其行動，並恐嚇危害其家
    人安全，伊因而依指示至特定地點駕駛貨車載運物品至上開工寮地點，發現許多
    工人搭建工寮云云（見偵查卷第一三至一四頁），復辯稱：證人丙○○持槍押伊
    與另一位朋友為其搭建工寮云云（見偵查卷第一三五頁），另辯稱稱：製造甲基
    安非他命之工具、原料是該工廠之金主載運過去云云（見偵查卷第一四六頁反面
    ），而於本院審理時，則辯稱：伊當時駕駛自用小貨車跟著證人丙○○駕駛之自
    用小客車，然後在汽車旅館等待，等候證人丙○○之指示後，才駕駛該自用小貨
    車至上開工寮，伊事前並不知悉載運之物品係製造毒品之器具云云（見本院卷第
    一四頁），前後供述反覆，已然不足採信。而依被告所言，伊係遭證人丙○○手
    下持槍脅迫，且有多名工人為證人丙○○搭建工寮，顯見證人丙○○手下人數非
    少，則證人丙○○指派手下駕駛車輛載運製造毒品之器具至上開工寮，並非難事
    ，何需以持槍要脅之方式，逼迫被告從事載運器具之行為，斟酌第二級毒品甲基
    安非他命早經政府嚴令禁絕，製造毒品行為，風險甚高，稍一失慎將面臨法律之
    嚴厲制裁，被告果真係遭證人丙○○持槍脅迫，則證人丙○○豈會將載運製造毒
    品器具、原料等製造毒品所不可或缺之物品，託付予其所不信任之被告，況且，
    被告對於證人乙○○證稱：係伊與被告二人一起將工寮自原始地點遷移至查獲地
    點等語，並不爭執，顯見上開工寮之搭建，係由被告及證人乙○○所為，由此益
    見，證人丙○○及乙○○此部分之證詞，相較於被告之辯解，較堪採信，本件查
    獲製造甲基安非他命之工寮，應係由被告與證人乙○○搭建，而製造甲基安非他
    命所需物品，則係由渠等二人購買後，載運至上開工寮等事實，亦堪認定。
  (五)另證人甲○○係與證人丙○○合資設立製造甲基安非他命之工廠，而被告在製造
    甲基安非他命之過程，曾發生阻礙時，證人丙○○陪同證人甲○○曾於九十三年
    五月中旬某日前往該設於高雄縣杉林鄉○○段三十九號林班地編號五○七公有地
    之工寮內，由證人甲○○當面指導被告在甲基安非他命製造之第二階段時，在加
    入氯化鈀前，應先將氯化鈀在鍋爐上加熱之訣竅後，被告始順利製造完成第二級
    毒品甲基安非他命等情，業據被告供明在卷（見偵查卷第一四七頁反面、第一八
    一頁、第一八八頁、第二百頁），核與證人甲○○證稱：「（問：你為何知道該
    處設有安非他命製造工廠？）答：因為我曾於一個多月前，九十三年五月中旬某
    日晚間，與綽號『志仔』（指丙○○）之朋友一同前往過」（見偵查卷第七二頁
    ）、「（問：『志仔』製造第二級毒品甲基安非他命的工寮你去過幾次？）答：
    一次」（見本院卷第八九頁）、「我只與他（指丙○○）去那裡一次」（偵查卷
    第一九一頁）等語、證人丙○○證稱：「（問：是否帶甲○○去過該工寮？）答
    ：有，大約九十三年五月」（見本院卷第一一七頁）等語相符，足認證人甲○○
    對於被告、證人丙○○及乙○○製造甲基安非他命之行為，亦有參與。再按，被
    告與證人乙○○在上開工寮製造成功之甲基安非他命，均由證人丙○○轉交予證
    人甲○○設法出售等情，亦據證人丙○○證稱：「（問：為何帶甲○○去該工寮
    ？）答：去看成品做得如何」（見本院卷第一一七頁）、「我們是將做好的成品
    交給甲○○拿到外面市場看能否賣」等語（見本院卷第一二四頁）、證人甲○○
    證稱：「被抓前『志仔』有拿兩次毒品給我‧‧‧叫我幫他賣」（見本院卷第八
    五頁）等語屬實，審酌我國嚴令禁絕禁毒品之製造，檢警機關查緝毒品亦不餘遺
    力，製造毒品者對於其製造毒品之地點，莫不極度隱匿、掩飾，避免製造毒品行
    為曝光而遭查獲，證人甲○○若僅係單純為證人丙○○出售甲基安非他命，證人
    丙○○應無讓證人甲○○知悉上開製造甲基安非他命地點之必要，又證人丙○○
    及甲○○均證稱表示未約定如何分配販賣甲基安非他命之所得（見本院卷第八五
    頁、第一二四頁），亦與常情有違。而證人甲○○對於證人丙○○為何帶同其前
    往製造甲基安非他命之工廠地點乙節，先於警詢供稱：因伊向證人丙○○購買甲
    基安非他命，曾表示數量不夠，則不購買，是證人丙○○帶同其至上開地點，以
    展現其實力云云（見偵查卷第二八頁、第七二頁），嗣於本院審理時證稱：「（
    問：為何知道『志仔』在該處製造毒品？）答：當時我剛好由墾丁要回來，我們
    就約在屏東路邊見面，他（指丙○○）本來說要去甲仙找人，就到該地點」（見
    本院卷第八六頁）、「（問：『志仔』帶你去那裡做何事？）答：我不知道」（
    見本院卷第八七頁）、「（問：當天去該工寮有無見到『志仔』的朋友？）答：
    沒有」云云，不僅前後供述不一，且無法清楚交代當日證人丙○○帶同其前往上
    開製造甲基安非他命工廠之目的，由此益證被告供稱當日證人甲○○前往該工寮
    指導被告製造甲基安非他命之技術，應屬實情。又被告迭於警詢、偵查及本院羈
    押程序供稱：「（問：請你詳述甲○○在整個集團中所扮演之角色？）答：他是
    三個老闆（股東）之一，他負責販賣安非他命成品，他曾經指導過我如何製作安
    非他命」（見偵查卷第一八○頁反面）、「（問：甲○○在集團中是何角色？）
    答：是股東之一」（見偵查卷第一三五頁）、「甲○○是負責管銷的」（見本院
    卷第一八頁）、「（問：你為何認為甲○○是股東之一？）答：因為如果他只是
    單純的買家根本無法到山上工廠，而且股東之一的『志仔』都會交代我要向甲○○少報安非他命的成品量，即六十六公斤要報成五十八公斤，這樣才可以騙過甲○○私下偷賺，如果他不是股東，『志仔』根本不需要騙他」（見偵查卷第一八
    一頁）、「（問：為何認為甲○○是股東？）答：因為志仔交待我們要騙他重量
    ，因為他是股東，志仔才可以多賺一點」（偵查卷第一八一頁）等語，核與與證
    人丙○○及甲○○證稱：該工寮製造之甲基安非他命，係交由證人甲○○設法出
    售他人等語相符，堪認被告關於證人甲○○係屬該製造甲基安非他命集團成員部
    分之供述，應屬實情，是證人甲○○與證人丙○○、乙○○及被告就製造甲基安
    非他命之行為，具有犯意聯絡及行為分擔，應無疑義。
  (六)證人丙○○雖證稱：證人甲○○並未投資參與甲基安非他命之製造，亦未指導被
    告製造甲基安非他命，當日帶同證人甲○○至製造甲基安非他命之工寮，係因證
    人甲○○要幫伊販賣甲基安非他命，因此請證人甲○○看看成品在市場上是否能
    賣云云。惟若僅係委託證人甲○○評估製造之甲基安非他命在市場上是否能銷售
    ，證人丙○○僅需持少量甲基安非他命成品予證人甲○○評估、檢驗即可，何需
    大費周章帶同證人甲○○前往山區內之工寮，而將製造甲基安非他命之地點暴露
    予外人知悉，徒增自身遭緝獲之風險。又證人丙○○證稱帶同證人甲○○前往製
    造甲基安非他命地點之理由，亦與證人甲○○於前揭警詢及審理中之證述情節不
    符，且證人甲○○一再陳稱：證人丙○○交由其販售之毒品地點，均在高雄縣，
    在本件查獲前，僅與證人丙○○前往該製造甲基安非他命之工寮一次等語（見偵
    查卷第第二八頁、第一九一頁、本院卷第八九頁），已如前述，亦與證人丙○○
    證稱：伊曾與證人甲○○前往製造甲基安非他命之工寮共二次，由被告分別交付
    五公斤及六公斤之甲基安非他命予伊云云（見本院卷第一二○頁）不符，足見證
    人丙○○否認證人甲○○係本件製造甲基安非他命集團成員之一，應係迴護證人
    甲○○之詞，不足採信。至於被告於本院審判期日表示：伊於偵查中之所以供稱
    製造毒品第二階段時，係由證人甲○○指導，始順利製造完成毒品等語，係為與
    證人甲○○互推責任云云（見本院卷第一四三頁），因證人甲○○於警詢時，僅
    供出「志仔」製造甲基安非他命之事實，全然未曾提及被告，是證人甲○○既然
    未曾將責任嫁禍與被告，被告自無將責任推諉與證人甲○○之理由，且被告於警
    詢之初，僅提及係證人甲○○透過其出面向證人吳明雄承租高雄縣杉林鄉○○段
    三十九號林班地編號五○七公有地之使用權等語（見偵查卷第三頁反面、第五頁
    ），嗣於九十三年八月十二日，始以秘密證人Ａ１身分供稱：甲基安非他命製造
    工廠係由「志仔」負責管理等語（見本院卷第一二八反面），足見被告關於製造
    甲基安非他命集團之供述，並未單獨針對證人甲○○不利部分為之，而被告於在
    製造甲基安非他命過程發生障礙時，係經由證人甲○○指導後，始順利製造甲基
    安非他命成功等情，已如前述，是被告於本院審理時，始陳稱表示其於警詢及偵
    查中關於曾經證人甲○○指導製造甲基安非他命乙事，係被告與證人甲○○互推
    責任所為，要無可採。
  (七)另被告辯稱：伊之所以製造甲基安非他命，係因遭證人丙○○手下持槍脅迫，迫
    不得已所為云云。惟證人丙○○否認曾命人持槍脅迫被告製造甲基安非他命，證
    稱：當初約定被告每製造完成一公斤之甲基安非他命原料麻黃素，即可獲得三萬
    元之代價等語（見本院卷第一二四頁），而被告亦承稱：當初約定每製造完成一
    公斤麻黃素，將支付伊五千元，而在九十三年六月二十五日或二十七日，曾獲得
    支付五十萬元之代價等語（見本院卷第一七頁），是被告既然就製造甲基安非他
    命乙事，事先與證人曾貫約定報酬，事後並取得一定之報酬，足見被告從事甲基
    安非他命之製造，係基於其與證人丙○○之約定而出於自由意志，證人丙○○自
    無持槍脅迫被告之必要，是被告辯稱：遭證人丙○○持槍脅迫云云，即無足採。
    又證人乙○○與被告係二親等之姻親關係，而證人乙○○係經由被告之邀約，始
    一同參與甲基安非他命之製造，且於九十三年六月二十五日，證人甲○○帶同警
    方查獲該製造甲基安非他命工廠後，被告及證人乙○○曾一同返回該處搬運相關
    原料及器具等情，除據被告自承在卷外（見本院卷第一五五頁、第一四八至一四
    九頁），並經證人乙○○證述屬實（見本院卷第九四頁、第一○七頁、第九九至
    一○○頁），若被告果真係遭證人丙○○或其所屬集團成員持槍脅迫，又豈會陷
    害其親人即證人乙○○，而邀約證人乙○○一同參與製造甲基安非他命之理？何
    況，被告與證人乙○○製造甲基安非他命之地點，因遭證人甲○○帶同警方查獲
    ，渠等二人始得離開該址，然渠竟不思藉此機會脫離證人丙○○之掌控，反於事
    隔數日後，再與證人乙○○一同返回該址搬運製造甲基安非他命之原料及器具，
    若謂渠等二人係遭人脅迫，誠然難以想像。另被告與證人乙○○在上開工寮製造
    甲基安非他命期間，可以在工寮所在之山區內活動，並在該山區內設置陷阱捕捉
    獵物等情，亦據證人乙○○證述綦詳（見本院卷第九八頁），而被告亦自承稱：
    當時因在證人吳明雄之工寮內看報紙，始知證人甲○○曾帶同警方查獲製造安非
    他命工廠等語（見本院卷第一八頁），若被告確係遭證人丙○○或其同夥持槍脅
    迫製造甲基安非他命，證人丙○○或其同夥為避免被告及證人乙○○脫逃報警，
    必定嚴格控制被告之行動，豈有容許被告在山區內自由行動之可能，由此益證被
    告辯稱係遭人持槍脅迫云云，並非事實。再者，證人乙○○與被告一同在上開工
    寮製造甲基安非他命，卻從未見任何人持槍或其他工具脅迫其與被告製造甲基安
    非他命等情，亦據證人乙○○證稱：「（問：有無以槍或其他工具押你？）答：
    沒看到」等語明確（見本院卷第九六頁）。至於證人乙○○證稱：綽號「阿偉」
    之男子的衣服裡有黑黑的東西，我想那一定是槍云云（見本院卷第九八頁），僅
    屬證人乙○○片面臆測之詞，尚不足為被告有利之認定，蓋證人乙○○描述其臆
    測為槍枝之物品，長約三、四公分，寬約兩、三公分（見同上卷第九八頁），顯
    見該物品約與一顆子彈之大小相當，甚為精緻細小，而與必須足以容納、裝填子
    彈之槍械體積尚屬有間，況且，縱有如此袖珍精緻之槍枝，該槍枝本身即相當難
    以發現，自無再以外套遮掩之必要，是證人乙○○陳稱：該長約三、四公分，寬
    約兩、三公分之不詳物品係放在腰際，以外套遮住云云（見同上卷第九八頁），
    即屬有疑，從而證人乙○○證稱：「阿偉」衣服內之物品，應係槍枝云云，自不
    足採信。被告於警詢、偵查及本院移審時，均一致陳稱：係遭證人丙○○手下持
    兩支ＡＫ四七型步槍脅迫製造甲基安非他命云云（見偵查卷第一二八頁反面、第
    一三○頁、第一三五頁、第一四九頁反面、第一五五頁反面、第一五九頁、本院
    卷第一四頁），嗣因證人乙○○證稱未曾見過ＡＫ四七型步槍，始於審判期日改
    稱：「（問：你不是說有人拿ＡＫ四七步槍押著你？）答：不是，是短槍，只有
    第一次有看到從後車廂拿出ＡＫ四七步槍出來，後來都是短槍」云云（見本院卷
    第一五○頁），審酌被告於於審判期日前，一再辯稱係遭他人持ＡＫ四七型步槍
    脅迫，從未曾提及他人持其他工具脅迫，嗣於本院審判期日，始翻異前詞辯稱：
    僅一次係持ＡＫ四七型步槍，其餘均持短槍脅迫云云，堪認係因證人乙○○證稱
    未曾見過ＡＫ四七型步槍所致，因被告前後辯解所述情節相異過大，足認係被告
    為脫免己身刑責所為之詞，尚不足為被告係遭人持槍脅迫之事實認定。
  (八)被告與證人乙○○雖均於審判期日辯稱：上開工寮為警查獲後，因證人丙○○恐
    嚇稱欲對其家人不利，因此被告與證人乙○○始再返回該工寮搬運製造甲基安非
    他命之原料及器具云云（見本院卷第一○○頁、第一四九頁），然被告除於九十
    三年八月十二日警詢時供稱：「綽號『志仔』之男子與另一名不詳男子各持一支
    ＡＫ四七型步槍控制我的行動，並要求我帶同他們回到我的住處，我因怕他們對
    我不利，帶同他們回到住處‧‧‧然後他們就對我說『我已經知道你的住處了等
    語』就離去了，離去時要求我隔天八點半至九點半之間到屏東縣九如鄉，我因為
    害怕他們已經知道我住處，若不順從他們可能對我家人不利」（見偵查卷第一二
    八頁反面）云云外，從未曾供稱證人丙○○以對其家人不利作為要脅，是被告是
    否係附和證人乙○○之證詞所為，已屬可疑。又被告若已遭證人丙○○持槍脅迫
    ，又豈會帶同證人丙○○至其住處，使其家人一同身陷槍殺危險之境？且證人丙○○持槍脅迫被告後，竟放任被告留在住處，全然無懼被告報警，亦與常情有違
    。而被告於分別九十三年八月三十日警詢時及移審訊問時辯稱：「該集團有三名
    青年男子，兩人手持ＡＫ四七步槍，在杉林鄉山區內的工場旁，強押我去安毒工
    廠內工作」（見偵查卷第一五九頁）、「『志仔』就叫小弟拿ＡＫ四七的步槍押
    著我在工寮裡做」（本院卷第一四頁）、「（問：你在工作期間有無離開過？）
    答沒有」（本院卷第一八頁）、「（問：他們有無帶你去除了工廠外的其他地方
    ？）答：沒有」（本院卷第二○頁），明確表示伊係在高雄縣杉林鄉山區內遭證
    人丙○○持槍押至工寮控制行動製造甲基安非他命後，未曾再至其他處所活動，
    亦與被告前揭辯稱帶同證人丙○○至其住處云云不符，是被告辯解彼此相互矛盾
    ，而不足採。
  (九)被告另供稱：綽號「福仔」、「偉仔」「大胖仔」等成年男子亦為製造甲基安非
    他命集團之成員云云，惟並未提供「福仔」、「偉仔」及「大胖仔」之資料以供
    查證，而證人高寶良證稱：因「福仔」經常與「志仔」在一起，所以知道「福仔
    」此人，但伊從未見過「福仔」云云（見本院卷第一一○頁），若證人乙○○所
    言屬實，亦僅能證明有綽號「福仔」此人，尚不足以認定綽號「福仔」即為該製
    造甲基安非他命集團成員之一，是無法單憑被告之單一供述即遽認綽號「福仔」
    之男子亦為該製造安非他命集團之共犯。又綽號「大胖仔」、「偉仔」在該製造
    甲基安非他命集團之角色為何，被告先供稱：「（問：你稱該製造安非他命工廠
    股東共三人，除甲○○外另二人真實姓名年籍、特徵、聯絡電話為何？）答：我
    只知道小王『甲○○』另外二名的真實姓名我不知道，一名綽號『大胖仔』」（
    見偵查卷第一四九頁反面）、「我們有什麼事情要聯絡『志仔』，就要透過『偉
    仔』，『偉仔』平常沒有在工廠內，他是個聯絡人。至於『福仔』曾經去過工廠
    兩次‧‧‧『志仔』是負責工廠內的作業」（見本院卷第一八頁），復改稱：「
    （問：當時在該工寮製造安非他命的人有幾個？）答：『志仔』的手下老一『阿
    偉」、老二『大胖仔』、我及乙○○，共四人。動手製造安非他命的人是我及乙○○，『阿偉』、『大胖仔』是技術指導」（見本院卷第一四七頁），嗣改稱：
    「掌控工廠的人綽號叫偉仔」（見本院卷第一五六頁），不僅前後供述不一，亦
    與證人乙○○證稱：「阿偉」係負責監視被告及證人乙○○之行動云云（見本院
    卷第九六頁）不符，且被告於本院移審訊問時，曾陳稱：綽號「大胖仔」之人即
    是「志仔」云云（見本院卷第一八頁），卻於本院審判期日表示：「大胖仔」並
    非「志仔」即證人丙○○云云（見本院卷第一五三頁），是亦難憑被告前後迥異
    之供述，逕認綽號「偉仔」及「大胖仔」之男子亦屬該製造甲基安非他命集團之
    成員之一。
  (十)綜上所述，本案事證明確，被告右揭共同製造甲基安非他命之犯行，洵堪認定，
    應予依法論科。
四、核被告所為，係犯毒品危害防制條例第四條第二項之製造第二級毒品罪。被告製
    造第二級毒品甲基安非他命後，復持有之，其持有第二級毒品甲基安非他命之低
    度行為，為其製造甲基安非他命之高度行為所吸收，不另論罪。被告與證人甲○○、丙○○、乙○○間，就上開犯行，具有犯意聯絡及行為分擔，為共同正犯。
    又被告前於八十九年間，因竊盜案件，經臺灣高等法院高雄分院以八十九年度上
    易字第一八七○號判處有期徒刑五月確定，並於九十年五月八日易科罰金執行完
    畢等情，有臺灣高等法院被告全國前案紀錄表一份在卷可佐，被告於有期徒刑執
    行完畢後，五年內再犯本件有期徒刑以上之罪，為累犯，應依刑法第四十七條規
    定加重其刑。惟無期徒刑依法不得加重，故被告所犯本件之罪，其法定無期徒刑
    部分，不予加重，僅就有期徒刑及罰金部分加重之。爰審酌被告正值壯年，不思
    正途，為牟私利即率而與人共同製造第二級毒品甲基安非他命，製造完成之甲基
    安非他命共計三百公斤，數量龐大，助長毒品之氾濫，危害國人之社會至鉅，且
    被告矢口否認犯行，飾詞卸責，顯無悔意等一切情形，爰量處如主文所示之刑，
    並依被告犯罪之性質，認有褫奪公權之必要，併予宣告被告褫奪公權六年。被告
    製造完成之第二級毒品甲基安非他命三百公斤，並無證據證明業已滅失，應依毒
    品危害防制條例第十八條第一項前段規定沒收銷燬之，而扣案之如附表二所示之
    黑水液體六桶，含有第二級毒品甲基安非他命成分，亦均應依毒品危害防制條例
    第十八條第一項前段規定沒收銷燬之，而送驗用罄之黑水液體，既已滅失，自無
    庸再予宣告沒收銷燬之必要。附表三所示之物，均係供被告與證人乙○○、丙○○、甲○○共同製造第二級毒品甲基安非他命所用之物，而為渠等所共有等情，
    業據被告供稱：「（提示卷附全部扣案物品照片）這些東西是誰的？）答：是『
    志仔』的，全部都是我們製造安非他命的原料、物料及工具」等語屬實（見本院
    卷第一五四頁），並經證人丙○○證稱：「（問：製造安非他命除了麻黃素外，
    其餘的原料、工具是由誰購買的？）答：戊○○負責買的，但是他是單獨去買或
    者跟別人去買的我不知道」（見本院卷第一一五頁）、證人乙○○證稱：「我有
    拿到大約十五萬元，那是我去該工寮前幾天，戊○○拿給我去買原料、物料及工
    具」（見本院卷第一○九頁）等語無誤，自應依毒品危害防制條例第十九條第一
    項前段規定宣告沒收之。按毒品危害防制條例第十七條關於減輕其刑之規定，其
    立法目的，在利用減刑之寬典，鼓勵運輸、販賣、施用或持有毒品之行為人，供
    出毒品之來源，藉以擴大防制毒品之成效，使煙毒易於斷絕，故凡觸犯該條所列
    舉之罪者，據實指陳其毒品所直接由來之人或地，並因而破案查獲者，即符合該
    條得減輕其刑之規定，至其所供毒品由來之人，與之是否具有共犯關係，並非所
    問（最高法院八十九年度台上字第三九七○號判決參照），證人丙○○涉嫌共同
    製造第二級毒品案件，固然係因被告之指訴而破獲，此有臺灣高雄地方法院檢察
    署九十三年十一月十八日雄檢楠火九十三偵二一四一一字第七○四三七號函一紙
    在卷可證，然因製造毒品行為，本身即是毒品產生之最初來源，被告自無「供出
    毒品來源」之可能，是尚難適用毒品危害防制條例第十七條減輕其刑，附此敘明
    。
據上論斷，應依刑事訴訟法第二百九十九條第一項前段，毒品危害防制條例第四條第
二項、第十八條第一項前段，第十九條第一項，刑法第十一條、第二十八條、第四十
七條、第三十七條第二項，判決如主文。
本案經檢察官丁○○到庭執行職務。
中　　　華　　　民　　　國　　九十三　　年　　 十二 　　月　　二十九　　日
                                  臺灣高雄地方法院刑事第十一庭
                                      審判長法　官  徐美麗
                                            法  官  鄭詠仁
                                            法  官  高增泓
右正本證明與原本無異。
如不服本判決，應於收受送達後十日內向本院提出上訴書狀。
                                            書記官  林慧芬
中　　　華　　　民　　　國　　九十三　　年　　 十二 　　月　　二十九　　日
附錄本判決論罪科刑法條：
毒品危害防制條例第四條
製造、運輸、販賣第一級毒品者，處死刑或無期徒刑；處無期徒刑者，得併科新臺幣
一千萬元以下罰金。
製造、運輸、販賣第二級毒品者，處無期徒刑或七年以上有期徒刑，得併科新臺幣七
百萬元以下罰金。
製造、運輸、販賣第三級毒品者，處五年以上有期徒刑，得併科新臺幣五百萬元以下
罰金。
製造、運輸、販賣第四級毒品者，處三年以上十年以下有期徒刑，得併科新臺幣三百
萬元以下罰金。
製造、運輸、販賣專供製造或施用毒品之器具者，處一年以上七年以下有期徒刑，得
併科新臺幣一百萬元以下罰金。
前五項之未遂犯罰之。
附表一：製造甲基安非他命過程：
┌──┬────────────────────────┬──────┐
│階段│         製 造 甲 基 安 非 他 命 過 程          │ 備      註 │
├──┼────────────────────────┼──────┤
│    │將麻黃素放在桶中，以一比一比例加「麗坊」之化學藥│見偵查卷第│
│段  │劑浸泡二小時，再以○‧八比一之比例，加入強酸浸泡│  一二九至一│
│階  │二小時，再以一比一‧五比例加入乙醚浸泡二小時，還│  三○頁。  │
│一  │原後，以濾紙過濾，並加入丙酮洗淨中和，待原料呈雪│見本院卷第│
│第  │白之黏糊狀，再加以曬乾成雪白米粉狀，第一階段製成│  一五頁。  │
│    │即屬完成。                                      │            │
├──┼────────────────────────┼──────┤
│    │將上開曬乾之雪白米粉狀之粉末，以每五公斤加一萬五│同右        │
│    │千六百ＣＣ的水，予以加熱，使之成為液態，再將該液│            │
│    │態倒入壓力鋼瓶，並加入氯化鈀、硫酸鋇、氰酸鈉、鹽│            │
│段  │酸後，再加入氫氣，放在搖台上予以混和，約二小時後│            │
│階  │，再加入蘇打調ＰＨ值，將ＰＨ值調至六‧五至七‧○│            │
│二  │之間，再以玻璃燒杯、漏斗、濾紙及抽氣機過濾雜質，│            │
│第  │以快速爐加溫至六十八度，然後再加入活性炭過濾，並│            │
│    │以快速爐加溫至六十八度到七十度左右，持續三小時後│            │
│    │，分裝於小型塑膠桶內待其冷卻，再放入冰箱，待其成│            │
│    │為結晶體，再把結晶體放置於空麵粉袋內，以脫水機予│            │
│    │以脫水，第二階段製成即屬完成。                  │            │
├──┼────────────────────────┼──────┤
│    │將經脫水機脫水後之結晶體，以每公斤加四百五十ＣＣ│同右        │
│段  │的水，加入活性炭混合，以玻璃燒杯、漏斗、濾紙及抽│            │
│階  │氣機過濾雜質，再以瓦斯爐加溫到六十八至七十五度，│            │
│三  │持續約三至四小時，待其產生結晶狀後，分裝於小型塑│            │
│第  │膠桶內待其冷卻，再放入冰箱，待其結晶後，即是第二│            │
│    │級毒品甲基安非他命。                            │            │
└──┴────────────────────────┴──────┘
附表二：
┌──┬─────┬───────────┬─────────────┐
│編號│名    稱  │      數量及重量      │鑑定結果                  │
├──┼─────┼───────────┼─────────────┤
│一  │黑水液體  │一桶（淨重一五九三一公│經檢驗含第二級毒品甲基安非│
│    │          │克，取十公克供鑑驗用罄│他命成分（Methamphetamine)│
│    │          │，餘一五九二一公克）。│，毒品先驅原料（Ephedrine │
│    │          │                      │）成分。                  │
├──┼─────┼───────────┼─────────────┤
│二  │黑水液體  │一桶（淨重二一六三一公│經檢驗含第二級毒品甲基安非│
│    │          │克，取十公克供鑑驗用罄│他命成分（Methamphetamine)│
│    │          │，餘二一六二一公克）。│，毒品先驅原料（Ephedrine │
│    │          │                      │）成分。                  │
├──┼─────┼───────────┼─────────────┤
│三  │黑水液體  │一桶（淨重一八一三一公│經檢驗含第二級毒品甲基安非│
│    │          │克，取十公克供鑑驗用罄│他命成分（Methamphetamine)│
│    │          │，餘一八一二一公克）。│，毒品先驅原料（Ephedrine │
│    │          │                      │）成分。                  │
├──┼─────┼───────────┼─────────────┤
│四  │黑水液體  │一桶（淨重一八○三一公│經檢驗含第二級毒品甲基安非│
│    │          │克，取十公克供鑑驗用罄│他命成分（Methamphetamine)│
│    │          │，餘一八○二一公克）。│，毒品先驅原料（Ephedrine │
│    │          │                      │）成分。                  │
├──┼─────┼───────────┼─────────────┤
│五  │黑水液體  │一桶（淨重六三四五公克│經檢驗含第二級毒品甲基安非│
│    │          │，取十公克供鑑驗用罄，│他命成分（Methamphetamine)│
│    │          │餘六三三五公克）。    │，毒品先驅原料（Ephedrine │
│    │          │                      │）成分。                  │
├──┼─────┼───────────┼─────────────┤
│六  │黑水液體  │一桶（淨重一三四四五公│經檢驗含第二級毒品甲基安非│
│    │          │克，取十公克供鑑驗用罄│他命成分（Methamphetamine)│
│    │          │，餘一三四三五公克）。│，毒品先驅原料（Ephedrine │
│    │          │                      │）成分。                  │
└──┴─────┴───────────┴─────────────┘
附表三：
┌──┬───────────┬───────────┐
│編號│    品        名      │    數        量      │
├──┼───────────┼───────────┤
│一  │大型燒杯              │壹個                  │
│    │                      │                      │
├──┼───────────┼───────────┤
│二  │塑膠水桶              │柒個                  │
├──┼───────────┼───────────┤
│三  │馬達                  │壹個                  │
├──┼───────────┼───────────┤
│四  │大型鍋具              │壹個                  │
├──┼───────────┼───────────┤
│五  │濾紙                  │伍包                  │
├──┼───────────┼───────────┤
│六  │酢酸                  │拾貳瓶                │
├──┼───────────┼───────────┤
│七  │水酸                  │拾壹瓶              │
├──┼───────────┼───────────┤
│八  │磅秤                  │壹台                  │
├──┼───────────┼───────────┤
│九  │瓦斯管                │壹條                  │
├──┼───────────┼───────────┤
│一○│漏斗                  │貳支                  │
├──┼───────────┼───────────┤
│一一│脫水機                │肆台                  │
├──┼───────────┼───────────┤
│一二│脫氣機                │貳台                  │
├──┼───────────┼───────────┤
│一三│爐具                  │肆組                  │
├──┼───────────┼───────────┤
│一四│瓦斯桶                │伍支                  │
├──┼───────────┼───────────┤
│一五│搖台                  │貳台                  │
├──┼───────────┼───────────┤
│一六│氫氣鋼瓶              │肆支                  │
├──┼───────────┼───────────┤
│一七│壓力鋼瓶              │貳支                  │
└──┴───────────┴───────────┘
